最高法院刑事判決　　　　　　九十四年度台上字第六三六０號
　　上　訴　人　甲○○
上列上訴人因違反毒品危害防制條例案件，不服台灣高等法院台
中分院中華民國九十二年三月十九日第二審更審判決（九十一年
度上更(一)字第三三０號，起訴案號：台灣台中地方法院檢察署八
十八年度偵字第一六二八一號），提起上訴，本院判決如下：
    主  文
上訴駁回。
    理  由
按刑事訴訟法第三百七十七條規定，上訴於第三審法院，非以判
決違背法令為理由，不得為之。是提起第三審上訴，應以原判決
違背法令為理由，係屬法定要件。如果上訴理由狀並未依據卷內
訴訟資料，具體指摘原判決不適用何種法則或如何適用不當，或
所指摘原判決違法情事，顯與法律規定得為第三審上訴理由之違
法情形，不相適合時，均應認其上訴為違背法律上之程式，予以
駁回。本件上訴人甲○○上訴意旨略稱：(一)依證人徐源聰在偵查
中及原審之供述，證人並不認識上訴人，其係向黃慰誌購買毒品
，如上訴人確曾與黃慰誌長期同居於台中市租屋處，且與黃慰誌
有共同販毒之行為，證人依常理應認識上訴人，並與之有所接觸
，且有關購買毒品事宜，約定交貨地點，或是取得毒品，證人均
係直接與黃慰誌接洽，並未透過上訴人經手，可證上訴人所辯：
確不知黃慰誌有販毒及其所代送之鋁箔包飲料內裝有毒品，並非
虛空。若上訴人確知悉並與黃慰誌共同販賣毒品，焉須將毒品偽
裝於鋁箔包飲料瓶內及混同於同品牌飲料中，而於明顯之台中縣
烏日鄉○○街交貨，且將裝有毒品鋁箔包之塑膠袋，置放於機車
把手前之掛勾上？況上訴人平日並無施用毒品（對上訴人之採尿
，並無施用毒品之反應），如何辨別何者係毒品？原判決未加論
駁，違背法令。(二)原判決認定上訴人與黃慰誌於案發時仍有同居
關係，有認定事實未依證據及調查職責未盡之違法。查上訴人在
警詢時所稱是黃慰誌之同居人，係指在彰化縣員林鎮○○路四七
三號，而非本件另查獲毒品之台中市○○路四十五巷十八弄十五
號。且依證人黃賴彩美在原審之證言，足證上訴人於民國八十四
年即住在彰化上址照顧小孩，並非與黃慰誌住於台中市上址。況
其子黃彥皓就讀於員林靜修國小，有在學證明書可證，而警員所
搜得之販賣工具，依常理亦應妥善收存，以避免二名幼子接觸，
足見上訴人確係臨時替黃慰誌跑腿，並不知情。(三)又依證人徐源
聰於上訴審時證稱：黃慰誌當日說錢不用交給送貨之人，以後再
說等語，與毒品交易均係一手交錢一手交貨之情形不同，足認上
訴人並無意圖營利。原判決之認定，純屬臆測，並無證據。(四)本
件係屬陷害教唆，並非上訴人自始即有販毒之犯意，警方為取得
證據而授意徐源聰佯稱購買，其取得之證據自為非法取得之證據
，原審未加審酌，亦屬違法云云。
惟查原判決依憑上訴人之部分自白、證人徐源聰、馬富華不利於
上訴人之證言，法務部調查局八十八年八月十日陸字第八八一
六七三二０、00000000號鑑定通知書二紙、內政部警政
署刑事警察局八十八年八月十七日刑鑑字第六七０二二號鑑驗通
知書一紙、查扣如原判決附表所示之毒品及販賣毒品所用之器具
等證據，資以認定上訴人有原判決事實欄所記載之犯罪事實，因
而撤銷第一審不當之判決，改判依想像競合犯之例，從一重論處
上訴人共同販賣第一級毒品，未遂罪刑，已詳述其所憑之證據及
理由。又原審綜合其調查證據之結果，對於上訴人否認有本件共
同販賣第一級毒品海洛因及第二級毒品安非他命之犯行，辯稱：
伊前此雖曾與黃慰誌同居並生一子黃彥荏，但因黃慰誌吸毒屢勸
不改，伊又痛恨毒品，遂攜子返回彰化田中，僅於平日帶子探望
，亦未曾進入黃慰誌個人所使用之房間，故根本就不知黃慰誌有
販賣毒品之事，案發當天，黃慰誌以身體不適為由，臨時囑伊代
為送貨，伊不知所攜帶的飲料鋁箔包內裝有毒品，因伊不知飲料
鋁箔包內裝有毒品，所以看到徐源聰被扣腳鐐，警員在場，伊仍
騎過還再折返，倘上訴人知悉係販毒，何未畏罪情虛？且此次交
易，異於往常，未約好當場收取貨款，可見黃慰誌有意對伊隱瞞
云云，認不可採信；又黃彥荏設籍彰化縣員林鎮之戶籍謄本、黃
彥皓就讀員林鎮靜修國小之在學證明書、證人黃賴彩美之證言及
共犯黃慰誌生前於警詢及偵查中所稱上訴人不知情云云，均不能
據為上訴人有利之認定；再證人徐源聰於原審前審作證附和上訴
人之辯解稱：以前向黃慰誌買毒品三次，都是當面「我交錢」、
「他交貨」，這次他說人不舒服，託人交貨，我問是否將錢交那
人？他說不用，錢以後再收，且當時我扣腳鐐，過往的人仍可看
到，警員亦在場，上訴人看到我騎過還再折返，車速很慢，沒有
驚慌加速逃離云云，亦不能為上訴人有利之認定；分別在判決內
加以指駁，並說明證據取捨及判斷之理由。另公訴意旨以：上訴
人曾與黃慰誌先後於八十八年六月十七日十四時許、同年月二十
三日十五時許、同年七月一日十四時許，在台中縣烏日鄉○○街
八十七號前，共同連續販賣海洛因及安非他命予徐源聰（及綽號
「阿輝」之友人）共三次（詳見起訴書之附表所示），認上訴人
涉犯毒品危害防制條例第四條第一項之販賣第一級毒品罪嫌、同
條第二項之販賣第二級毒品罪嫌等情部分，經綜合調查證據之結
果，認上開部分之犯罪尚屬不能證明，以公訴人認此部分與上開
論罪科刑部分有連續犯之裁判上一罪關係，不另為無罪之諭知，
亦在判決內加以說明。原判決所為論述，核與卷證資料相符，從
形式上觀察，並無違背法令之情形。按認事採證、證據之取捨及
證據證明力之判斷，俱屬事實審法院之職權，苟無違背證據法則
，自不能指為違法。原判決對於上訴人有本件犯行，已說明其依
憑之證據及理由，對於上訴人之辯解及證人嗣後翻異前供之詞，
認不可採，亦在判決內詳述其不予採納之理由，並無上訴意旨所
指違背法令之情形。查本件證人徐源聰雖其無實際購買毒品之真
意，但上訴人本即與黃慰誌有共同販賣毒品之犯意，且依約攜帶
毒品海洛因及安非他命前往約定地點交付，已著手實施販毒之行
為，此與「陷害教唆」，係以行為人本無犯罪之意思，因他人之
引誘始生犯罪之決意不同，原判決論處上訴人毒品危害防制條例
第四條第五項、第一項、第二項之販賣第一、二級毒品未遂之罪
，於法並無不合。其餘上訴意旨所指各節，或為單純事實之爭執
；或不影響全部犯罪事實之認定而可認於原判決之主旨有影響；
或原審已加審酌、論斷，屬原審得本於職權裁量之事項，已於判
決內詳述其認事採證及證據取捨、判斷之理由，為其職權之適法
行使，並無違背證據法則之情形；或事證已臻明確並無再為傳訊
調查必要之裁量事項，亦無上訴意旨所指違背法令之情形；上訴
意旨徒憑己意任意指摘原判決違背法令，核與法律規定得為第三
審上訴理由之違法情形均不相適合，應認其上訴違背法律上之程
式，予以駁回。
據上論結，應依刑事訴訟法第三百九十五條前段，判決如主文。
中　　華　　民　　國　九十四　年　十一　　月　 十七　 日
                      最高法院刑事第六庭
                          審判長法官  莊　登　照
                                法官  洪　明　輝
                                法官  黃　一　鑫
                                法官  魏　新　和
                                法官  林　秀　夫
      本件正本證明與原本無異
                                      書  記  官
中　　華　　民　　國　九十四　年　十一　　月　二十三　日
                                                      V
